臺灣基隆地方法院宣示判決筆錄　九十年度基簡字第五四七號
　　原　　　告　廖枝全
　　訴訟代理人　乙○○○
　　被　　　告　郭繼蓬
　　訴訟代理人　甲○○
右當事人間九十年度基簡字第五四七號給付會款事件於中華民國九十一年一月二日下
午四時在本院民事第七法庭公開宣示判決出席職員如左：
　　　　　　　　法　　　官　陳湘琳
　　　　　　　　法院書記官　王靜敏
　　　　　　　　通　　　譯　林玉梅
朗讀案由兩造均未到
法官朗讀主文宣示判決，並諭知將判決主文、所裁判之訴訟標的及其理由要領，記載
於後：
　　主　　文
被告應給付原告新台幣貳拾萬元，及自民國九十年十月十九日起至清償日止，按年息
百分之五計算之利息。
訴訟費用由被告負擔。
本判決得假執行。
　　理由要領
一、原告起訴主張其參加以被告為會首，每期會款新台幣（下同）五千元，會員連會
    首共八十一人，會期約定自民國七十八年二月二十日起至同年十月二十日止，每
    月開標一次，自七十八年十一月五日起每月開標二次至結束為止，採內標制之合
    會（以下簡稱系爭合會）一會份，原告之會份為活會並按期繳納會款已達二十三
    萬五千元，詎被告竟自第四十七次會期後即宣告倒會，事後僅清償三萬四千元，
    為求計算便利，以三萬五千元計算，故被告尚積欠二十萬元，屢經催討均不償還
    ，爰依合會之法律關係請求被告如數返還並加計自支付命令送達翌日起至清償日
    止之法定遲延利息。
二、被告對於原告參加被告為會首之系爭合會一會份，係屬活會並已繳付會款共四十
    七期之事實並不爭執，然抗辯倒會後活會會員自行向死會會員收取會款，原告既
    已受清償，自不應再向被告請求等語，作為抗辯。
三、按當事人主張有利於己之事實，就其事實有舉證之責任，民事訴訟法第二百七十
    七條第一項定有明文。原告主張之上開事實，業據提出互助會單影本一紙為證，
    且為被告所不爭執，自堪信為真實，則被告自應就系爭合會債務已因原告向死會
    會員收取會款而消滅之事實負舉證責任。經查，被告辯稱原告已向死會會員收取
    會款云云，但為原告所否認，主張被告於倒會後向死會會員收取會款平均交付於
    活會會員，每次二千元，共計十七次為三萬四千元等情，核與證人即系爭合會活
    會會員之一陳朝基到庭結證稱系爭合會在第四十七期標會後倒會，嗣因會首與會
    員間調解不成，會首遂表示將向死會會員收取會款由活會會員平分，被告即將活
    會會員之名單連同收得之會款交由證人平均交付活會會員，每一活會會份分得二
    千元，共計十七次之情節相符，並有證人陳朝基所提活會會員領款清冊為證，足
    證被告於系爭合會倒會後僅清償三萬四千元，被告復未舉證以實其說，所辯顯不
    足採。
四、依臺灣省民間合會習慣，合會係會首與會員間所訂立之契約，合會定期開標，以
    標金（即所謂會息）最高者為得標，會員得標時應付出標金，此項標金為未得標
    會員所應得之利益，會首倒會應認為有損害未得標會員（即活會會員）所應得利
    益之行為，對於未得標會員，除應給付原繳會款外，並應負給付標金之義務，最
    高法院六十三年台上字第一一五九號判例可資參照。被告為合會會首，與原告訂
    定有合會契約而不能完成會期即告倒會，會款並未全部清償，則原告依兩造間合
    會契約之法律關係，請求被告給付尚欠之二十萬元，為有理由。
五、又按遲延之債務，以支付金錢為標的者，債權人得請求依法定利率計算之遲延利
    息；對於利息，無須支付遲延利息；應付利息之債務，其利率未經約定，亦無法
    律可據者，週年利率為百分之五；給付有確定期限者，債務人自期限屆滿時起，
    負遲延責任；給付無確定期限者，債務人於債權人得請求給付時，經其催告而未
    為給付，自受催告時起，負遲延責任，其經債權人起訴，或依督促程序送達支付
    命令者，與催告有同一之效力，民法第二百三十三條第一項前段、第二項、第二
    百零三條、第二百二十九條第一項、第二項分別定有明文。原告請求被告給付自
    原支付命令送達被告之翌日即九十年十月十九日起至清償日止，按年息百分之五
    計算之遲延利息，並無不合。
六、從而，原告請求被告給付二十萬元，及如主文第一項所示之遲延利息，為有理由
    ，應予准許。
七、本件係因合會之請求涉訟，被告受敗訴之判決，應依職權宣告假執行。
中　　　華　　　民　　　國　　九十一　　年　　　一　　　月　　　二　 　 日
~B臺灣基隆地方法院基隆簡易庭
~B　　　　法院書記官　王靜敏
~B　　　　法　　　官　陳湘琳
右正本證明與原本無異。
本筆錄正本之送達，與判決正本之送達，有同一效力。
對於本件判決如有不服，應於收受送達後二十日內向本院提出上訴書狀，上訴於本院
合議庭，並按他造當事人之人數附具繕本。
中　　　華　　　民　　　國　　　九十一　　年　　　一　　月　　　四　　　日
~B　　　　法院書記官　王靜敏
